臺灣雲林地方法院刑事判決　　　　　　 100年度交易字第96號
公　訴　人　臺灣雲林地方法院檢察署檢察官
被　　　告　游鴻輝
上列被告因過失傷害案件，經檢察官提起公訴（100 年度調偵字
第185 號），被告於準備程序中就被訴事實為有罪之陳述，本院
合議庭裁定由受命法官獨任進行簡式審判程序，判決如下：
    主      文
游鴻輝犯過失傷害致人重傷罪，處有期徒刑伍月，如易科罰金，
以新臺幣壹仟元折算壹日。
    事實及理由
一、犯罪事實：
    游鴻輝（普通自用小客車駕駛執照業於民國96年3 月1 日吊
    銷）於99年8 月21日上午11時45分前某時，無照駕駛車號53
    20-UL 自用小客車（下稱本案自用小客車），沿雲林縣斗六
    市○○○路由東往西方向行駛，行經長安北路與科加三路交
    岔路口時，本應注意車前狀況，隨時採取必要之安全措施，
    而當時天候晴、日間自然光線、柏油路面乾燥、無缺陷，視
    距良好，並無不能注意之情事，竟疏未注意，逕行通過上開
    交岔路口，適林武生騎乘車號363-QT號輕型機車，沿科加三
    路自南向北方向行駛，途經前揭交岔路口時，亦疏未注意行
    經閃光紅燈號誌交岔路口，支線道車應暫停讓幹道車先行，
    即貿然通過該交岔路口，致兩車發生碰撞，林武生因此受有
    創傷性胸主動脈破裂、肝臟撕裂傷與小腸損傷、腹腔內出血
    與後臉腔血腫及腹腔室症候群、肺挫傷及右側肋骨骨折、兩
    側血胸與右側橫膈膜破裂、右側股骨骨折、骨盆骨折、腹壁
    傷口大範圍皮膚壞死、腹壁疝氣合併腸阻塞等傷害，導致四
    肢肌力不足、胸腹臟器遺存極度障害，喪失工作能力，呈現
    日常生活需24小時專人扶助照護之重傷結果。游鴻輝於肇事
    後，警方據報趕往現場尚不知本案肇事者為何人之時，向承
    辦員警主動表示其為肇事車輛之駕駛者，而自首靜候裁判。
    嗣由林武生之配偶許素嬌告訴究辦，方循線查獲上情。
二、認定犯罪事實所憑之證據及理由：
  (一)本案被告游鴻輝所犯之罪，係死刑、無期徒刑、最輕本刑為
    3 年以上有期徒刑以外之罪，其於準備程序就前揭被訴事實
    為有罪之陳述，經受命法官告知簡式審判程序之旨，並聽取
    其與公訴人之意見後，本院合議庭認無不得或不宜改依簡式
    審判程序進行之情事，依刑事訴訟法第273 條之1 第1 項、
    第284 條之1 規定，裁定由受命法官獨任進行簡式審判程序
    ，是本案之證據調查，依刑事訴訟法第273 條之2 規定，不
    受同法第159 條第1 項、第161 條之2 、第161 條之3 、第
    163 條之1 及第164 條至第170 條規定之限制。
  (二)上開犯罪事實，業據被告於本院審理中坦承不諱（見本院卷
    第19頁），核與證人即告訴人許素嬌於警詢中之指證情節相
    符（見警卷第1 頁至第3 頁），復有證號查詢汽車駕駛人、
    道路交通事故現場圖、道路交通事故調查報告表(一)、(二)各1
    紙、現場照片25張、國立臺灣大學醫學院附設醫院雲林分院
     (下稱臺大雲林分院）於99年9 月16日、100 年5 月16日、
    100 年5 月25日出具之診斷證明書、林武生之中華民國身心
    障礙手冊各1 紙及交通部公路總區嘉義區監理所雲林監理站
    100 年7 月12日嘉監雲字第1000008305號函暨附件1 份在卷
    可稽（見警卷第7 頁、第27頁、100 年度調偵字第185 號卷
    第12頁至第14頁）。按汽車行駛時，駕駛人應注意車前狀況
    ，並隨時採取必要之安全措施，道路交通安全規則第94條第
    3 項定有明文。被告既曾領有合格駕駛執照（見道路交通事
    故調查報告表(二)，警卷第10頁），於開車上路時自應遵守上
    述規定。又當時天候晴、日間自然光線、柏油路面乾燥、無
    缺陷，且視距良好（見道路交通事故調查報告表(一)，警卷第
    9 頁），並無不能注意之情事，其竟疏未注意，貿然通過交
    岔路口，致不慎撞及亦疏未暫停讓幹道車先行之林武生，則
    被告顯有過失，殆無疑義。又其過失肇事行為，與被害人林
    武生所受前述傷勢間，有相當因果關係。
  (三)本案經送臺灣省嘉雲區車輛行車事故鑑定委員會鑑定被告有
    無過失，其鑑定意旨略以：(一)警繪圖示之被告駕駛自小客車
    行向設有閃光黃燈號誌，林武生機車行向設有閃光紅燈號誌
    ；惟編號3 照片顯示，被告自小客車行駛道路往東行向卻豎
    立有倒三角形『讓』標誌；依據卷附雲林縣政府交通隊99年
    12月24日雲警交字第0991302872號函確認：「1.讓路標誌係
    為經濟部工業局雲林科技工業區服務人心所設置，已函請該
    中心拆除。2.幹線道應為長安北路」。(二)依據前述，被告自
    小客車未留有煞車痕，另機車肇事後留有一道長30.6公尺之
    刮地痕，因此被告行經閃光黃燈號誌交岔路口，顯未依號誌
    之指示，減速接近，小心通過，應可確定。(三)由於被告自小
    客車未留有煞車痕，無法據以換算車速，本會未便遽以鑑定
    ，然機車留有一道長30.6公尺之刮地痕，但交通部僅頒訂汽
    車煞車距離、行車速度及摩擦係數對照表，並無機車刮地痕
    換算，若本會僅依據學理，將機車刮地痕摩擦係數以最低0.
    53計算，則：被告自小客車之車速約64公里（該路段速限為
    50公里，已超速行駛）。(四)綜合前述並參考警詢筆錄、警繪
    圖及卷附照片等研析：1.林武生駕駛輕型機車，行經閃光紅
    燈號誌交岔路口，支線道車未暫停讓幹線道先行，為肇事主
    因。2.被告無照駕駛自小客車，行經閃光黃燈號誌交岔路口
    ，未減接近反超速行駛，為肇事次因。此有該會100 年3 月
    1 日嘉雲鑑第0000000 字第1005800662號鑑定書在卷可佐（
    見99年度偵字第5313號卷第10頁、第12頁至第15頁）。益徵
    被告確有過失，至為明確。
  (四)綜上足認被告之自白與事實相符，可以採信，本案事證明確
    ，被告犯行洵堪認定，應依法論科。
三、論罪科刑之理由：
  (一)按刑法所稱之「重傷」，包括於身體或健康，有重大不治或
    難治之傷害，刑法第10條第4 項第6 款定有明文。復按刑法
    第10條第4 項第6 款所謂其他於身體或健康有重大不治或難
    治之傷害，係指傷害重大，且不能治療或難於治療者，復於
    人之身體或健康有重大影響者而言（最高法院29年上字第68
    5 號判例要旨參照）；所謂「重大不治」，係指終身不能恢
    復之謂，「難治」謂難於治療（最高法院70年度臺上字第33
    77號判決要旨參照）。本案被害人林武生因車禍導致創傷性
    胸主動脈破裂，肝臟撕裂傷與小腸損傷、腹腔內出血與後腹
    腔血腫及腹腔腔室症候群、肺挫傷及右側肋骨骨折、兩側血
    胸與右側橫膈膜破裂、右側股骨骨折、骨盆骨折、腹壁傷口
    大範圍皮膚壞死、腹壁疝氣合併腸阻塞之嚴重傷勢，且林武
    生因前開傷勢導致四肢肌力不足，無法行走，胸腹臟器遺存
    極度障害，終生無工作能力，日常生活需24小時專人扶助及
    照護且經常需要醫療照護，業經認定在前，而本院依職權函
    詢臺大雲林分院關於被害人林武生所受傷害可否回正常機能
    以及前揭囑言之意義為何？經該院以100 年6 月24日臺大雲
    分醫事字第1000005508號函覆略以：四肢肌力問題，由於合
    併多處骨折及神經損害，不可能回復原先正常機能，但經適
    當之復健，雙手可至應付日常生活之狀態，但右腳失去大部
    分功能（因神經損害及關節活動度受限），且因骨盆變形及
    多處肋骨骨折後變形，日後將遺留慢性疼痛、關節炎及肺功
    能限制。胸腹臟器主要是指病患嚴重腹壁之損傷，導致目前
    只剩一層皮膚蓋住腹腔內臟器，而無正常之肌肉及筋膜之保
    護，此障害將致此病患無法進行任何需使力之活動，甚至包
    括咳嗽或用力排便均可能致使腹內臟器突出腹腔範圍，導致
    所謂“腹壁疝氣”，重者可致腸道壞死；另因腹部失去保護
    功能，輕微碰撞均可能導致腹內臟器受傷。另胸部問題則為
    前述肋骨骨折變形，肺功能受限運動能力降低。綜合上述，
    因林武生仍需積極復健，且無法行走（因右腳失去大部分功
    能，包括感覺障礙），即使未來使用輔具，仍有高度跌倒之
    危險，再加上胸腹部障害問題，故認為林武生基於照護及安
    全，需24小時專人照護，且因仍復健及觀察腹部狀況，故時
    常需要醫療及護理（見本院卷14頁至第15頁）。堪認被害人
    林武生已達於其身體及健康重大難治之重傷害程度，而為刑
    法第10條第4 項第6 款所定之「重傷」。故核被告所為，係
    犯刑法第284 條第1 項後段之過失傷害致人重傷罪。
  (二)被告所持普通自小客車駕照，在肇事前業經監理單位註銷在
    案，有交通部公路總局嘉義區監理所雲林監理站100 年7 月
    12日嘉監雲字第1000008305號函及附件等件在卷可稽，是足
    認被告在肇事時係無駕照之人無訛，其因上揭車禍而致告訴
    人受傷，依法應負刑事責任，自應依道路交通管理處罰條例
    第86條第1 項之規定加重其刑。
  (三)被告於肇事後，警方據報趕往現場尚不知本案肇事者為何人
    之時，向承辦員警主動表示其為肇事車輛之駕駛者，此有雲
    林縣警察局道路交通事故肇事人自首情形紀錄表在卷可考（
    見警卷第25-1頁），是被告符合自首之要件，本院依刑法第
    62條前段之規定減輕其刑，並依法先加後減之。
  (四)爰審酌被告開車上路疏於注意，導致本案車禍之發生，林武
    生並因此受有前述重傷，對林武生本人及其家屬而言，均造
    成難以彌補之創痛，殊不可取，但本院念及被告犯後終能坦
    認過錯，態度尚可，且被告未有前科紀錄，有臺灣高等法院
    被告前案紀錄表在卷可稽，堪信被告平日素行尚佳，且被告
    自承教育程度為國中畢業，目前擔任臨時工，月收入不固定
    ，兼衡被告過失程度及未能與林武生之家屬達成和解等一切
    情狀，量處如主文所示之刑，並諭知易科罰金之折算標準。
四、應適用之法律：
  (一)刑事訴訟法第273 條之1 第1 項、第299 條第1 項前段。
  (二)道路交通管理處罰條例第86條第1 項。
  (三)刑法第284 條第1 項後段、第62條前段、第41條第1 項前段
    。
  (四)刑法施行法第1 條之1 第1 項、第2 項前段。
本案經檢察官黃煥軒到庭執行職務。
中    華    民    國   100    年    9     月    30    日
                  刑事第五庭  法  官  鍾世芬
以上正本證明與原本無異
如不服本判決應於收受判決後10日內向本院提出上訴書狀，並應
敘述具體理由；其未敘述上訴理由者，應於上訴期間屆滿後20日
內向本院補提理由書（均須按他造當事人之人數附繕本）。「切
勿逕送上級法院」。
                              書記官  王雪招
中    華    民    國   100    年    9     月    30    日
附錄本案論罪科刑法條全文
中華民國刑法第284 條：
因過失傷害人者，處6 月以下有期徒刑、拘役或5 百元以下罰金
，致重傷者，處1 年以下有期徒刑、拘役或5 百元以下罰金。
從事業務之人，因業務上之過失傷害人者，處1 年以下有期徒刑
、拘役或1 千元以下罰金，致重傷者，處3 年以下有期徒刑、拘
役或2 千元以下罰金。